臺灣桃園地方法院行政訴訟判決
111年度簡字第101號
                                   111年11月22日辯論終結
原      告  東方航空貨運承攬有限公司

代  表  人  楊國華  
輔  佐  人  張巽智  


被      告  財政部關務署臺北關

代  表  人  陳世鋒  
訴訟代理人  葉岱原  
            黃薇瑄  
            賴嘉東  
上列當事人間違反報關業設置管理辦法事件，原告不服財政部中
華民國111年4月14日台財法字第11113910300號訴願決定（案號
：第00000000號），提起行政訴訟，本院判決如下：
    主  文
原告之訴駁回。
訴訟費用由原告負擔。
    事實及理由
一、事實概要：
    原告為報關業者，於民國108 年8 月20日以曾進東為納稅義
    務人之名義向被告報運進口快遞貨物1 批（進口快遞貨物簡
    易申報單號碼：第CX//08/0A4/ GW157號 ，主提單號碼：00
    0-00000000，分提單號碼：000000000000），經被告以108 
    年10月30日北普竹字第1081045343號函，請原告於文到之翌
    日起7 日內提供個案委任書，惟屆期未提供，審認原告受託
    辦理報關，未能檢具及提示委任書，違反關稅法第22條第3 
    項授權訂定之報關業設置管理辦法第12條規定，依關稅法第
    84條第1項規定，處罰鍰新臺幣（下同）6,000 元。原告不
    服，向財政部提起訴願，後經財政部以111年4月14日台財法
    字第11113910300號訴願決定駁回。原告不服，乃向本院提
    起本件行政訴訟。
二、本件原告主張：
  ㈠本案進口報關行為為一行為，應按行政罰法第24條第1項論處
    。
  ⒈按「一行為違反數個行政法上義務規定而應處罰鍰者，依法
    定罰鍰額最高之規定裁處。但裁處之額度，不得低於各該規
    定之罰鍰最低額。」行政罰法第24條第1項固有明文。本條
    項本意在禁止國家對人民之同一行為，予以相同或類似之措
    施多次處罰，致承受過度不利之後果。詳言之：⑴一行為已
    受處罰後，國家不得再行處罰；且一行為亦不得同時受到國
    家之多次處罰。而所謂「一行為」，其概念包含「自然一行
    為」與「法律上一行為」，業經最高行政法院105年度10月
    份第1次庭長法官聯席2會議決議明確 。
　⒉所謂自然一行為，乃指行為人本於一個意思決定，在外界現
    實上形諸於外單一之身體舉動，或應為舉動而消極不為舉動
    ；或者本於單一決意所為數舉動在時間空間密接關係下，以
    自然意義觀察仍可視多數舉動為單一作為者。至於法律上一
    行為，則指透過應然規範面，將自然意義之數行為整體合併
    為一行為，並在法律上只構成一個違法，並與自然的一行為
    相同，只受一個行政罰評價，如刑法之結合犯、集合犯、想
    像競合行為等。至於行為人本於數個意思決定，在外界現實
    上表現為數舉動，且自然意義觀察上無法評價為單一作為，
    而非自然一行為，另法律又未將此等自然數行為規範為單一
    行為評價者，則係數行為，方不受行政罰法第24條第1項之
    拘束，而得依同法第25規定：「數行為違反同一或不同行政
    法上義務之規定者，分別處罰之。」分別處罰，此有臺北高
    等行政法院107年度簡上字第6號行政判決意旨可茲參照。
　⒊再按釋字第754號大法官解釋之理由又記載：「違反租稅義務
    之行為，涉及數處罰規定時，如係實質上之數行為，原則上
    得分別處罰之。至行為數之認定，須綜合考量法規範構成要
    件、保護法益及處罰目的等因素」，另釋字第503號大法官
    解釋：「違反租稅義務之行為，涉及數處罰規定時可否併合
    處罰，因行為之態樣、處罰之種類及處罰之目的不同而有異
    ……，除二者處罰之性質與種類不同，例如一為罰鍰、一為沒
    入，或一為罰鍰、一為停止營業處分等情形，必須採用不同
    方法而為併合處罰，以達行政目的所必要者外，不得重複處
    罰，乃現代民主法治國家之基本原則。從而，違反作為 義
    務之行為，如同時構成漏稅行為之一部或係漏稅行為之方法
    而處罰種類相同者，則從其一重處罰已足達成行政目的時，
    即不得再就其他行為併予處罰，始符憲法保障人民權利之意
    旨。」
　⒋被告因原告未能檢具個案委任書，依關稅法第84條第1項、報
    關業設置管理辦法第34條規定裁處原告罰鍰，又因實到貨物
    與原申報不符，進而依空運快遞貨物通關辦法第17條第4項
    、海關緝私條例第37條第3項轉據第36條第1項、第3項及45
    條之規定，認處分人應負虛報責任，另行裁處原告貨價2倍
    之罰鍰（處分書字號：109年第00000000號)。惟原告係受國
    外集運商委託，依據其提供之報關資料向被告以前揭報關單
    號申請進口快遞貨物報關程序，報關過程中會有傳輸報單、
    檢具委任書、貨物通關…等行為，前述行為在自然意義上雖
    為數個舉動，但各該行為之目的皆係為了完成整個報關程序
    ，且均係基於一個申請報關之行為決意在時間空間上具有密
    切關係，而概括包含於單一之申請報關決意之内，於法規範
    上應認屬一行為，僅受一個違法評價。
  ⒌本案業經被告以原告無法檢具個案委任書，認原告應依空運
    快遞貨物通關辦法第17條第4項規定，由原告依海關緝私條
    例第37條第1、3項規定負虛報責任（109年第00000000號處
    分書），現被告又以原告無法提供本案個案委任書，另行裁
    處「未能檢具及提示委任書」（109年第00000000號01處分
    書）之罰鍰處分，原告雖因未能提示委任書，而同時違反報
    關業設置管理辦法第12條及空運快遞貨物通關辦法第17條第
    4項規定報關應檢附委託書之義務，但顯係屬一個行為違反
    數個行政法上義務規定之情況。又報關業設置管理辦法第12
    條及空運快遞貨物通關辦法第17條第4項之裁罰主體均為報
    關業者，二者均係課予報關業者於報關時應檢具委任書之行
    政法上作為義務，以達成使海關確實掌握通關過程之目的，
    被告既已於109年第00000000號處分書以原告無法檢具個案
    委任書，依空運快遞貨物通關辦法第17條第4項規定處分完
    畢，即不得再依報關業設置管理辦法第34條對原告處以相同
    類型之處罰。且109年第00000000號處分相較於本案處分，
    係屬較重之處分，倘從其一重處罰已足達成行政目的時，即
    不得再就其他行為併予處罰，始符憲法保障人民權利之意旨
    ，此於釋字第503號大法官解釋中論述綦詳。
　⒍又前開109年第00000000號處分雖係依據海關緝私條例第37條
    裁處貨物貨價2倍之罰鍰，惟其責任基礎仍係基於空運快遞
    貨物通關辦法第17條第4項之虛報責任而來；易言之，原告
    所違反者，乃空運快遞貨物通關辦法第17條所定應於報關時
    提示委任書，並證明與納稅義務人間確有委任關係存在之行
    政法上義務，僅其法律效果（虛報責任）、罰鍰數額之計算
    間接援引適用海關緝私條例規定而已。原告並非直接違反海
    關緝私條例之規定，則本件應屬報關業設置管理辦法第12條
    及空運快遞貨物通關辦法第17條第4項間之重複處罰競合問
    題，而與海關緝私條例規定無涉。
　㈡綜上論結，可認本案原告雖有無法檢具個案委任書之情形，
    惟原告係屬單一行為違反數個行政法上義務規定，不得重複
    處罰，被告逕對受處分人處以本案罰鍰，即非適法，訴願決
    定不查而加以維持，亦有未合等語。
  ㈢聲明：
  1.原處分、訴願決定均撤銷。
  2.訴訟費用由被告負擔。
三、被告則以：
　㈠按數行為違反同一或不同行政法上義務之規定者，分別處罰
    之，行政罰法第25條定有明文。復按司法院釋字第754號解
    釋理由書意旨略謂：違反行政法上義務規定之行為，涉及數
    處罰規定時，如係實質上之數行為，原則上得分別處罰之，
    至行為數之認定，須綜合考量法規範構成要件、保護法益及
    處罰目的等因素。
　㈡本件原告報運貨物進口無法檢具委任書，違反報關業設置管
    理辦法第12條規定已如前述，又實際上仍向海關遞送報單之
    申報行為，涉虛報貨名、數量及逃避管制情事，爰依空運快
    遞貨物通關辦法第17條第4項規定，由原告依海關緝私條例
    第37條第1、3項規定負虛報責任。前者係以報關業受委任辦
    理報關，惟不能提示或查無委任書或委任書內容不實為要件
    ，用以規範報關業者須佐證委任關係存在，確認納稅義務之
    主體，以利海關確實掌握通關程序；至後者則係以報運貨物
    進口涉有虛報情事為要件，明定納稅義務人進口貨物有據實
    申報之義務，以確保關稅核課及邊境管制。兩者規範對象不
    同，違章行為有異，保護法益及處罰目的亦均不同，核屬違
    反2個行政法上義務之規定，依行政罰法第25條規定，自應
    分別處罰；且未能檢具委任書與是否構成虛報之行為間並無
    關聯性，義務形成時點亦不相同，此二行為實不具行為及時
    間上之密接性，非屬同一行為。訴稱二者皆屬未能檢具委任
    書之情況云云，容屬誤解，委無足採。
　㈢再者，原告為專業報關業者，對於進出口貨物通關法規應知
    之甚明，受進出口人之委託辦理報關，依規定應檢具委任書
    ，以確認納稅義務人為何人，並用以追蹤貨物來源、防堵走
    私、逃避管制及防止冒名等作用，惟原告未依法辦理，核有
    過失，依行政罰法第7條第1項：「違反行政法上義務之行為
    非出於故意或過失者，不予處罰。」規定意旨，自應論罰，
    原告所訴各節，均無足採，原處分請予維持等語置辯。
　㈣聲明：1.駁回原告之訴。2.訴訟費用由原告負擔。
四、上開事實概要欄所述之事實，為兩造所不爭執（見本院卷第
    60至61頁），並有系爭貨物進口快遞貨物簡易申報單、緝私
    報告書、財政部臺北關扣押貨物收據及搜索筆錄、廠商違規
　　紀錄查詢-含未確定案件清表、財政部關務署臺北關108年10
    月30日北普竹字第1081045343號函暨中華郵政掛號郵件收件
    回執、財政部關務署臺北關109年第00000000號處分書、原
    處分、訴願決定書等附本院卷、訴願卷及原處分卷可稽，堪
    認為真正。
五、兩造主要爭點為：原告為報關業者，受託辦理系爭進口貨物
    報關，未能檢具及提示委任書，已經被告依海關緝私條例第
    37條第3項、第36條第1項報運貨物進口，虛報貨物名稱、重
    量，涉及逃避管制之裁罰規定，又原告曾於處分確定後5年
    內再犯本條例同一規定3次以上，依同條例第45條規定，當
    加重罰鍰金額1倍。被告爰依海關緝私條例第36條第1項、第
    45條及緝私案件裁罰金額或倍數參考表載列前開條項規定，
    處貨價2倍之罰鍰6,334元，已如前述，原告則主張「虛報進
    口貨物名稱及數量」及「未能檢具及提示個案委任書」屬同
    一行為，不應重複處分，被告原處分有無違誤？
六、本院之判斷：
　㈠按「進口報關時，應填送貨物進口報單，並檢附發票、裝箱
    單及其他進口必須具備之有關文件」、「貨物應辦之報關、
    納稅等手續，得委託報關業者辦理……」、「報關業者之最低
    資本額、負責人、經理人與專責報關人員應具備之資格、條
    件、許可之申請程序、登記與變更、證照之申請、換發、辦
    理報關業務及其他應遵行事項之辦法，由財政部定之」、「
    報關業者違反第22條第3 項所定辦法中有關…辦理報關業務
    之規定者，海關得予以警告並限期改正或處新臺幣6,000元
    以上30,000元以下罰鍰；並得按次處罰…」，關稅法第17條
    第1項、第22條第1項、第3項、行為時關稅法第84條第1項分
    別定有明文。
　㈡復按報關業設置管理辦法第12條第1、2項及第34條分別規定
    ：「報關業受進出口人之委任辦理報關，應檢具委任書；……
    」「……報關業應切實核對其所載之内容，並自行妥為保存。
    於保存期間内，海關得隨時要求其提示或查核。報關業不能
    提示或查無委任書或委任書内容不實者，應依相關法令規定
    辦理。」「報關業違反……第12條……規定者，海關得依關稅法
    第84條第1項規定，視其情節輕重，予以警告並限期改正或
    處新臺幣6千元以上3萬元以下罰鍰；並得按次處罰；……」。
    「進口快遞貨物之收貨人、提貨單或貨物持有人及出口快遞
    貨物之輸出人，委託報關業者辦理報關手續者，報關時應檢
    附委託書。…」空運快遞貨物通關辦法第17條第1項本文定有
    明文。
　㈢經查，本件原告為報關業者，於108年8月20日受進口人之委
    任辦理向臺北關報運進口快遞貨物1批報關時，依關稅法第2
    2條第3項授權訂定之報關業設置管理辦法第12條及空運快遞
    貨物通關辦法第17條第1項本文規定，報關業者受任辦理報
    關前，應先取得進出口人之委任授權，並取得經其簽名或蓋
    章之委任書，再行辦理通關。準此，原告既為報關業者，其
    受託報關時即應取得進口人之委任，並應審核相關文件，其
    於108年8月20日以曾進東名義報運進口快遞貨物1批，經被
    告以108年10月30日函，請原告依限提供曾進東個案委任書
    供核，惟原告屆期迄未能提供，原告為報關業者，既未取得
    曾進東之委任，亦未確實審核大陸地區承攬業者提供之資料
    ，即以曾進東之名義，採進口快遞貨物簡易申報單之方式，
    向被告報運進口快遞貨物1批等情，業如前述。可知原告之
    行為確實該當報關業設置管理辦法第12條規定，係屬於關稅
    法第84條第1項規定之「報關業者違反辦理報關業務之規定
    」之違章情事。又原告為合法取得報關業執照之業者，是本
    件原告之違章行為，縱認非故意，亦有「應注意，能注意，
    而未注意」之過失責任，並因而造成曾進東之名義遭冒用之
    損害，自應予處罰。
　㈣至原告雖主張：「虛報」及「未能檢具及提示個案委任書」
    屬同一行為，不應重複處分云云。惟查：
　⒈按在法律案件中之行為數界定議題，實非規範價值中立之單
    純事實認定問題，而涉及規範評價。因此在個案中，要將行
    為進行劃分並涵攝至法律構成要件中時，必然涉及個案事實
    所適用法規範之規範意旨探究。
　⒉至於自然意義下人類之行止動作，要如何界定而劃歸為「單
    一行為」，不僅缺乏明確之標準。而且因為該等劃分標準「
    本質上」與法律追求之價值不具關連性，但在「一行為不二
    罰」之法律適用原則下，卻常對法律案件之法律判斷結論造
    成重大影響，因此常是由不同主體依其私人利害而擅為劃分
    ，缺乏一致性，常流於「各說各話」之結果。為了避免此等
    現象之發現，只能在「一望即知最無爭議」之情況下，方有
    限度地承認自然意義下之行為劃分。真正該強調者應僅是「
    禁止處罰過當原則」。至於自然意義之行為應如何受到規範
    評價，終歸是個別法律解釋論之議題，因此有一自然意義之
    行為受多數規範評價者，亦有多數自然意義行為僅受單一規
    範評價之情形存在。
　⒊行政罰法第24條第1項規定之違章類型，即是「行政違章行為
    之想像競合」。該條項所定之「(自然意義下)一行為」，在
    解釋亦應從嚴為之。而此等解釋標準亦為釋憲機關所採，爰
    說明如下：
　⑴司法院釋字第754號解釋之解釋文指明：本院100年度5月份第
    2次庭長法官聯席會議有關「……進口人填具進口報單時，需
    分別填載進口稅、貨物稅及營業稅相關事項，向海關遞交，
    始完成進口稅、貨物稅及營業稅之申報，故實質上為3個申
    報行為，而非一行為。如未據實申報，致逃漏進口稅、貨物
    稅及營業稅，合於海關緝私條例第37條第1項第4款、貨物稅
    條例第32條第10款暨營業稅法第51條第7款規定者，應併合
    處罰，不生一行為不二罰之問題」之決議，與法治國一行為
    不二罰之原則並無牴觸。
　⑵司法院釋字第754號解釋之規範意旨即指明「在同一時點，同
    時提交3份文書為3種申報」之自然意義行止動作，在法律評
    價上，仍然不能被涵攝為「單一行為」，而應被評價為數個
    行為。換言之，行為數之認定，須綜合考量法規範構成要件
    、保護法益及處罰目的等因素，顯見自然意義之一行為判定
    ，仍然不是單純之事實認定，而受到所適用法規範規範意旨
    之影響。
　⒋而在我國現行法制中，除了行政違章行為之想像競合類型外
    ，並無其他以「一違章行為論」之牽連違章行為類型或連續
    違章行為類型之承認。
　⒌在前開法理基礎下，訴願決定以原告未能檢具及提示曾進東
　　個案委任書供核，違反報關業設置管理辦法第12條規定，依
    同辦法第34條第1項、關稅法第84條第1項規定處罰；又系爭
    貨物經查驗結果，為中國紅茶而非原申報之休閒夾克，此有
    財政部關務署臺北關109年第00000000號00處分書影本1紙可
    稽（見本院卷第19頁），並為原告所不爭執，涉有虛報貨物
    名稱及數量，逃避管制情事，被告另依空運貨物快遞通關辦
    法第17條第4項規定，認原告應以貨物持有人身分負虛報責
    任，依海關緝私條例第37條第3項轉據同條例第36條第1項及
    第3項規定對原告另為處分。前者，係報關業者受託辦理報
    關，應核實確認進口人身分，以追蹤貨物流向及稅政資料正
    確性並落實海關通關風險管控及查核機制；後者係為確保貨
    物進口人對於進口貨物資料之詳實申報義務，以達關稅核課
    及邊境管制之目的，兩者規範對象不同，違章行為各異，且
    保護法益及處罰目的亦均不同，如有違反，應以行為人係分
    別基於「報關業者」及「納稅義務人（貨物持有人）」身分
    ，就「未能檢具及提示個案委任書」及「虛報」負違反規定
    之責任，分別處罰之。訴願決定已附上詳細之理由說明，可
    清楚推論，其主要原因，應係自然意義之一行為判定，不是
    單純之事實認定，而受到所適用法規範意旨之影響，認本件
    原告之行為，在法律評價上，仍然不能被涵攝為「單一行為
    」，而應被評價為數個行為。再者，通關實務上，依上開說
    明，其行為可分性亦為明顯，在法律評價上，仍屬數個違章
    行為，因此可以認定本案無「違章行為之想像競合」情形存
    在。
  ⒍綜上，原告所稱被告以原告無法檢具個案委任書，認原告應
    依空運快遞貨物通關辦法第17條第4項規定，由原告依海關
    緝私條例第37條第1、3項規定負虛報責任（109年第0000000
    0號00處分書），現被告又以原告無法提供本案個案委任書
    ，另行裁處「未能檢具及提示委任書」（109年第00000000
    號01處分書）之罰鍰處分，具有重複處罰之重大瑕疵云云，
    並無足取。蓋「未能檢具及提示委任書」是因其未提出委任
    書而受罰，而「虛報及逃避管制」是因為虛報包裹內之內容
    物並逃避管制而受罰，並非未具委任書就必然伴隨有虛報逃
    避管制之處罰，兩者本就具有獨立之違法性，虛報逃避管制
    之罰則僅係因原告無法提出委任書而推定由原告承擔，並非
    再度處罰其無法提出委任書之事實，更無「禁止處罰過當」
    之問題，本件應無違反一行為不二罰之原則。從而本件被告
    所為處分，揆諸首揭法條規定，並無違誤，原告上開所述，
    顯係卸責之詞，不足採信。
七、綜上所述，原告主張核無足採，被告認定原告有報關業者及
    未能檢具及提示個案委任書及具納稅義務人身分負虛報違反
    規定之責任，應分別處罰之，被告認原告本件違反報關業設
    置管理辦法第12條規定，以同辦法第34條第1項、關稅法第8
    4條第1項規定，以原處分科處罰鍰，經核其認事用法並無違
    誤，訴願決定予以維持，亦無不合，原告起訴請求撤銷訴願
    決定及原處分，為無理由，應予駁回。
八、本件判決基礎已經明確，兩造其餘的攻擊防禦方法及訴訟資
    料經本院斟酌後，核與判決結果不生影響，無一一論述的必
    要，一併說明。
九、據上論結，本件原告之訴為無理由，依行政訴訟法第98條第
    1 項前段，判決如主文。
中　　華　　民　　國　　111 　年　　11　　月　　30　　日
                  行政訴訟庭  法　官　徐  培  元
上為正本係照原本作成。
如不服本判決，應於送達後20日內，向本院提出上訴狀，其未表
明上訴理由者，應於提出上訴後20日內向本院補提理由書（均須
按他造人數附繕本）。上訴理由應表明關於原判決所違背之法令
及其具體內容，或依訴訟資料可認為原判決有違背法令之具體事
實。
中　　華　　民　　國　　111 　年　　11　　月　　30　　日
                              書記官  吳  文  彤